臺灣新北地方法院刑事判決
111年度金訴字第1207號
公  訴  人  臺灣新北地方檢察署檢察官
被      告  黃家新



上列被告因違反洗錢防制法等案件，經檢察官提起公訴（111年
度偵字第5795號、第20601號），被告就被訴事實為有罪之陳述
，經告知簡式審判程序之旨，並聽取當事人之意見後，本院合議
庭裁定改由受命法官獨任依簡式審判程序進行，判決如下：
    主  文
黃家新幫助犯洗錢防制法第十四條第一項之洗錢罪，處有期徒刑
貳月，併科罰金新臺幣貳萬伍仟元，罰金如易服勞役，以新臺幣
壹仟元折算壹日。
    事  實
一、黃家新依一般社會生活之通常經驗，可預見提供金融帳戶之
    提款卡與密碼予不相識之人使用，常與財產犯罪密切相關，
    且使用他人金融帳戶之目的在於取得贓款及掩飾犯行不易遭
    檢警追查，因此若任意將自己所管領之金融帳戶提款卡與密
    碼等資料任意交予不熟識且對其年籍資料毫無所悉之人，可
    能因此供作為詐欺犯罪收取不法款項之用，並將犯罪所得款
    項匯入、轉出，而藉此掩飾犯罪所得之真正去向，竟基於縱
    若有人利用其金融帳戶作為詐欺取財及洗錢工具，亦不違反
    其本意之幫助詐欺取財與幫助洗錢之不確定故意，於民國11
    0年8月23日前近接之某時許，將所申辦彰化銀行帳號000-00
    000000000000號帳戶（下稱本案帳戶）之提款卡及密碼（下
    稱本案帳戶資料），交付予真實姓名、年籍不詳之詐欺者使
    用，以此方式幫助不詳詐欺者向他人詐取財物及進行後續洗
    錢。嗣不詳詐欺者取得本案帳戶資料後，分別於附表編號1
    、2「詐騙時間及方式」欄所示之時間，施用所示之詐術，
    使如附表編號1、2「告訴人」欄所示之呂家榮、陳春惠皆陷
    於錯誤，於附表編號1、2「匯款時間」欄所示之時間，將附
    表編號1、2「匯款金額」欄所示款項匯至本案帳戶，旋遭以
    提款卡操作自動櫃員機轉帳至其他帳戶，而隱匿詐欺犯罪所
    得之去向。
二、案經陳春惠、呂家榮分別訴由桃園市政府警察局八德分局、
    中壢分局報請臺灣新北地方檢察署檢察官偵查起訴。
    理  由
一、訊據被告黃家新對於上揭犯罪事實，於偵訊、本院準備程序
    及審理時坦承不諱（見111年度偵字第5795號卷【下稱偵579
    5卷】第181頁，金訴卷第63、66、68頁），核與證人即告訴
    人呂家榮、陳春惠於警詢時之證述相符（見111年度偵字第2
    0601號卷【下稱偵20601卷】第37、38頁，偵5795卷第69至7
    1頁），並有告訴人呂家榮提出之LINE對話紀錄及手機匯款
    紀錄擷圖（見偵20601卷第51頁）、告訴人陳春惠提出之轉
    帳交易明細資料（見偵5795卷第93至109頁），以及本案帳
    戶客戶基本資料表及交易明細表（見偵5795卷第41至46頁）
    等在卷可稽，足認被告上開任意性自白與事實相符，可以採
    信。本案事證明確，被告犯行洵堪認定，應依法論科。
二、論罪科刑：
  ㈠核被告所為，係犯刑法第30條第1項前段、第339條第1項之幫
    助詐欺取財罪，以及刑法第30條第1項前段、洗錢防制法第2
    條第2款、第14條第1項之幫助洗錢罪。
  ㈡被告以一次交付本案帳戶資料之行為，使詐欺者得向告訴人
    呂家榮、陳春惠2人先後為2次詐騙行為及洗錢行為，係以一
    提供帳戶行為同時觸犯2個幫助詐欺取財罪名及2個幫助洗錢
    罪名，為同種想像競合犯，各應依刑法第55條前段規定，分
    別僅論以1個幫助詐欺取財罪及1個幫助洗錢罪。又被告亦係
    以一行為同時觸犯幫助詐欺取財及幫助洗錢之2罪名，應從
    一重之幫助洗錢罪處斷。
  ㈢被告基於幫助之犯意而為洗錢構成要件以外之行為，為幫助
    犯，依刑法第30條第2項規定，依正犯之刑減輕之。又犯洗
    錢防制法第14條、第15條之罪，在偵查或審判中自白者，減
    輕其刑，洗錢防制法第16條第2項定有明文。查被告於本院
    準備程序及審理中均自白犯罪，業如前述，符合上開減刑要
    件，爰依該規定減輕其刑，並依法遞減之。
  ㈣爰審酌被告明知目前社會詐騙盛行，竟將本案帳戶資料提供
    予他人使用，非但助長社會詐騙風氣，致使無辜民眾受騙而
    受有財產上損害，造成執法機關難以追查詐騙者之真實身分
    及犯罪所得之去向，益增告訴人求償之困難度，行為殊不足
    取；兼衡被告坦承犯行，惟並未賠償告訴人等所受損害之犯
    後態度，高中肄業之智識程度，從事餐飲業，與母親同住，
    須撫養母親之家庭生活狀況，暨告訴人等所受財產損害數額
    等一切情狀，量處如主文所示之刑，並就併科罰金部分諭知
    如易服勞役之折算標準，以資處罰。
據上論斷，應依刑事訴訟法第273條之1第1項、第299條第1項前
段，洗錢防制法第2條第2款、第14條第1項、第16條第2項，刑法
第11條、第30條第1項前段、第2項、第339條第1項、第55條、第
42條第3項前段，刑法施行法第1條之1第1項，判決如主文。
本案經檢察官王聖涵偵查起訴，由檢察官鄭心慈到庭執行職務。
中　　華　　民　　國　　111 　年　　9 　　月　　29　　日
                  刑事第十五庭  法  官  游涵歆
以上正本證明與原本無異。
如不服本判決，應於判決送達後20日內敘明上訴理由，向本院提
出上訴狀（應附繕本），上訴於臺灣高等法院。其未敘述上訴理
由者，應於上訴期間屆滿後20日內向本院補提理由書「切勿逕送
上級法院」。
                                書記官  李宥寬
中　　華　　民　　國　　111 　年　　9 　　月　　29　　日
附錄本案論罪科刑法條全文：
洗錢防制法第2條
本法所稱洗錢，指下列行為：
一、意圖掩飾或隱匿特定犯罪所得來源，或使他人逃避刑事追訴
    ，而移轉或變更特定犯罪所得。
二、掩飾或隱匿特定犯罪所得之本質、來源、去向、所在、所有
    權、處分權或其他權益者。
三、收受、持有或使用他人之特定犯罪所得。
洗錢防制法第14條
有第2條各款所列洗錢行為者，處7年以下有期徒刑，併科新臺幣
500萬元以下罰金。
前項之未遂犯罰之。
前2項情形，不得科以超過其特定犯罪所定最重本刑之刑。
中華民國刑法第339條
意圖為自己或第三人不法之所有，以詐術使人將本人或第三人之
物交付者，處5年以下有期徒刑、拘役或科或併科50萬元以下罰
金。
以前項方法得財產上不法之利益或使第三人得之者，亦同。
前2項之未遂犯罰之。
附表：
編號 告訴人 詐騙時間及方式 匯款時間 匯款金額 (新臺幣) 1 呂家榮 不詳詐欺者於110年5月28日某時許，以通訊軟體LINE（下稱LINE）加呂家榮為好友，約1個月後復將呂家榮加入股票投資群組「財神A99耀揚工作室交流群」，向呂家榮謊稱有老師於「中正國際」平台可帶領操作股票獲利云云，致呂家榮陷於錯誤，依指示陸續多次匯款，其中匯入本案帳戶之款項如右列所示。 110年8月23日13時25分許 6萬6,000元 2 陳春惠 陳春惠於110年5月13日某時許加入「盤中強勢飆股、正在佈局、趕緊加LINE領取」群組後，群組內自稱佳琪之女子向陳春惠謊稱有投資團隊可代為操作股票投資獲利云云，致陳春惠陷於錯誤，依指示陸續進行多次匯款，其中匯入本案帳戶之款項如右列所示。 110年8月23日20時22分許 5萬元    110年8月23日20時24分許 3萬元    110年8月24日7時21分許 1萬元    110年8月24日7時22分許 1萬元    110年8月24日7時24分許 1萬元    110年8月24日7時28分許 3萬元    110年8月24日11時12分許 5萬元    110年8月24日11時13分許 1萬元